臺灣高雄地方法院刑事判決　　　　　　　96年度易字第3170號
公　訴　人　臺灣高雄地方法院檢察署檢察官
被　　　告　丙○○
上列被告因家庭暴力防治法等案件，經檢察官提起公訴（96年度
偵字第26608 號），本院判決如下：
    主  文
丙○○違反法院依修正前家庭暴力防治法第十三條所為禁止實施
暴力行為之裁定，處有期徒刑貳月，如易科罰金以新臺幣壹仟元
折算壹日。另被訴違反法院依修正前家庭暴力防治法第十三條所
為禁止實施暴力行為之裁定部分，免訴。
    事  實
一、丙○○與乙○○係夫妻，屬家庭暴力防治法第3 條第1 款所
    規定之家庭成員。丙○○前因毆打乙○○，經乙○○聲請核
    發通常保護令，由本院於民國95年12月15日以95年度家護字
    第1703號核發民事通常保護令，保護令有效期間為1 年，裁
    定丙○○不得對乙○○實施身體或精神上不法侵害之行為，
    並不得直接或間接為騷擾之行為。詎丙○○明知有上揭民事
    通常保護令內容，竟基於違反上開保護令及傷害他人身體之
    犯意，於上開保護令有效期間內之96年6 月10日凌晨零時30
    分許，至乙○○在高雄縣林園鄉○○○段55號全國加油站工
    作處所，與乙○○發生口角爭執，並以右手抓乙○○頸部用
    力將之甩在地上，使之受有右膝挫擦傷併血腫之傷害，而對
    乙○○之身體實施不法侵害行為。
二、案經乙○○訴由臺灣高雄地方法院檢察署檢察官偵查起訴。
    理  由
壹、證據能力部分
    本案被告丙○○對於證人即告訴人乙○○於偵查中具結後之
    陳述，及卷附本院95年度家護字第1703號民事通常保護令、
    高雄縣政府警察局林園分局保護令執行紀錄表、建佑醫院診
    斷證明書等書證，知有刑事訴訟法第159 條第1 項不得為證
    據之情形，於本院審理時，均未聲明異議，依法自應視為被
    告同意上開證人於警詢中所為之陳述及上開書證得作為證據
    ，本院審酌前開證人乙○○於偵查中所為陳述，距離本案發
    生時間未久，記憶應為清晰可靠，又前開書證作成時之狀況
    亦均屬正常，並均與本案相關之待證事實具有關連性，是認
    前開證人於警詢中所為之陳述及上開書證為適當，依刑事訴
    訟法第159 條之5 第2 項之規定，認具證據能力。
貳、有罪部分
一、上揭犯罪事實，業據被告於本院審理時坦承不諱，並經證人
    乙○○於偵查中及本院審理時指訴明確，且有本院95年度家
    護字第1703號民事通常保護令（見偵他卷第6 至9 頁）、高
    雄縣政府警察局林園分局保護令執行紀錄表（見偵卷第3 頁
    ）及建佑醫院診斷證明書（見偵他卷第13頁）附卷可稽，足
    認被告自白與事實相符。本案事證明確，被告犯行洵堪認定
    ，應依法論科。
二、論罪、科刑及適用法律
  (一)查本院於95年12月15日以95年度家護字第1703號核發民事通
    常保護令予告訴人乙○○後，家庭暴力防治法已於96年3 月
    28日修正，並經總統於同日公布施行，修正前原第13條第1
    項第1 款移置於修正後之第14條第1 項第1 款，內容同為「
    禁止相對人對於被害人或其特定家庭成員實施家庭暴力」之
    規定；另修正前原第50條第1 款亦移置於修正後之第61條第
    1 款，法定刑同為「3 年以下有期徒刑、拘役或科或併科新
    臺幣10萬元以下罰金」，由於上開條文之修正僅係條項之移
    列，並不涉及法律內容之變更，自無新、舊法比較適用問題
    。況就本件被告於96年6 月10日之犯行而言，雖係違反法院
    依修正前家庭暴力防治法第13條第1 項第1 款所為之禁止實
    施家庭暴力裁定，然因屬該法修正後所為之行為，自應依行
    為時即修正後家庭暴力防治法第61條第1 款論斷罪責，合先
    敘明。
  (二)次查被告毆打告訴人乙○○成傷，核其所為係犯刑法第277
    條第1 項之普通傷害罪；又被告與告訴人係夫妻，為家庭暴
    力防治法第3 條第1 款所定之家庭成員，被告對告訴人犯傷
    害罪，係屬家庭暴力防治法第2 條第2 款所定之家庭暴力罪
    ，併予指明。次查家庭暴力防治法所稱家庭暴力者，謂家庭
    成員間實施身體或精神上不法侵害之行為，家庭暴力防治法
    第2 條第1 款定有明文；被告丙○○於上開時地毆打被害人
    乙○○身體之不法侵害，所為係違反法院依家庭暴力防治法
    第14條第1 項第1 款所為之禁止實施家庭暴力裁定，而應依
    違反保護令罪處罰。核被告所為，係犯家庭暴力防治法第61
    條第1 款之罪及刑法第277 條第1 項之普通傷害罪，其以一
    行為觸犯上列2 罪名，依想像競合犯規定，從一重論以家庭
    暴力防治法第61條第1 款之罪。爰審酌被告與告訴人係夫妻
    ，僅因細故即屢次傷害告訴人，且無視於法院核發保護令之
    效力，迄今亦未與告訴人和解，惟酌及其犯後終能坦承犯行
    ，態度尚可，告訴人所受傷害尚屬輕微，及其犯罪之手段、
    智識程度等一切情狀，量處如主文所示之刑，另衡酌被告收
    入不高、仍有幼兒亟待撫育等情（見本院卷第32頁），諭知
    易科罰金之折算標準。
貳、免訴部分
一、公訴意旨略以：被告丙○○與乙○○係夫妻，屬家庭暴力防
    治法第3 條第1 款所規定之家庭成員。丙○○前因毆打乙○
    ○，經乙○○聲請核發通常保護令，由本院於民國95年12月
    15 日 以95年度家護字第1703號核發民事通常保護令，保護
    令有效期間為1 年，裁定丙○○不得對乙○○實施身體或精
    神上不法侵害之行為，並不得直接或間接為騷擾之行為。詎
    丙○○明知有上揭民事通常保護令內容，竟基於違反上開保
    護令及傷害他人身體之犯意，於上開保護令有效期間內之96
    年3 月26日凌晨零時40分許，在高雄縣林園鄉○○路239 巷
    67號住處房間內，與乙○○發生口角爭執，並手持嬰兒手推
    車朝乙○○丟擲，使其受有右手臂及頭部後方擦傷、血腫之
    傷害，因認被告丙○○以1 傷害行為違反法院依修正前家庭
    暴力防治法第13條第1 項第1 款所為之禁止實施家庭暴力裁
    定及犯刑法第277 條第1 項之傷害罪嫌，應從一重以違反保
    護令罪處斷等語。
二、按案件曾經判決確定者，應為免訴之判決，並得不經言詞辯
    論為之，刑事訴訟法第302 條第1 款、第307 條分別定有明
    文。次按案件曾經判決確定者，應為免訴之判決，此項原則
    關於實質上一罪或裁判上一罪，均有其適用；又刑法第55條
    前段規定：「一行為觸犯數罪名者，從一重處斷。」即學理
    上所謂之想像競合犯，係指行為人以一個意思決定發為一個
    行為，而侵害數個相同或不同之法益，本係具備數個犯罪構
    成要件，成立數罪名，因其行為祇有一個，刑法上從一重處
    斷，並依一行為僅應受一次審判之原則，自僅能具一個刑罰
    權而為評價（最高法院49年台非字第20號、71年台上字第
    2837號判例意旨、91年度台非字第325 號判決意旨及67年度
    第10次刑事庭庭推總會決議足供參照）。
三、查本件公訴人認被告丙○○於96年3 月26日之犯行，涉有違
    反保護令及傷害罪嫌乙節，雖業經其以96年度偵字第26608
    號向本院提起公訴，然依前開起訴書所載，被告於96年3 月
    26日凌晨零時40分許，在高雄縣林園鄉○○路239 巷67號住
    處房間內，與告訴人乙○○發生口角爭執，並持嬰兒手推車
    朝乙○○丟擲致使其成傷之事實，業據本院於96年8 月13日
    以96年度簡字第2905號判決判處拘役20日確定在案，此有前
    揭判決書及臺灣高等法院被告全國前案紀錄表各1 份附卷可
    稽，且告訴人乙○○亦到庭供稱二者係屬同一事件（見本院
    卷第77頁），是公訴人就曾經判決確定之案件向本院重行起
    訴，依首開規定及說明，本院自不得加以審判，而應諭知免
    訴之判決。
據上論斷，應依刑事訴訟法第284 條之1 、第299 條第1 項前段
、第302 條第1 款，家庭暴力防治法第61條第1 款，刑法第11條
前段、第277 條第1 項、第55條、第41條第1 項前段，刑法施行
法第1 條之1 ，判決如主文。
本案經檢察官甲○○到庭執行職務。
中　　華　　民　　國　　96　　年　　11　　月　　29　　日
                  刑事第十二庭  法　官  葉文博
以上正本證明與原本無異。
如不服本判決應於收受本判決後10日內向本院提出上訴書狀，並
應敘述具體理由，如未敘述上訴理由者，應於上訴期間屆滿後20
日內補提理由書狀於本院（均須按他造當事人之人數附繕本）「
切勿逕送上級法院」。
中　　華　　民　　國　　96　　年　　11　　月　　29　　日
                                書記官  李柏親
附錄本案論罪科刑法條：
家庭暴力防治法第61條
違反法院依第14條第1 項、第16條第3 項所為之下列裁定者，為
本法所稱違反保護令罪，處3 年以下有期徒刑、拘役或科或併科
新臺幣10萬元以下罰金：
一、禁止實施家庭暴力。
二、禁止騷擾、接觸、跟蹤、通話、通信或其他非必要之聯絡行
    為。
三、遷出住居所。
四、遠離住居所、工作場所、學校或其他特定場所。
五、完成加害人處遇計畫。
刑法第277第1 項
傷害人之身體或健康者，處3 年以下有期徒刑、拘役或1 千元以
下罰金。
